【裁判字號】    91,訴,1806
【裁判日期】    920606
【裁判案由】    返還代墊款
【裁判全文】
臺灣高雄地方法院民事判決  九十一年度訴字第一八○六號
    原      告  甲○○
    訴訟代理人  尤中瑛律師
    被      告  乙○○
    訴訟代理人  許銘春律師
右當事人間返還代墊款事件，本院判決如左：
    主      文
被告應給付原告新台幣壹佰參拾壹萬柒仟零柒拾陸元及自民國九十一年六月二十五日
起至清償日止按週年利率百分之五計算之利息。
原告其餘之訴駁回。
訴訟費用由被告負擔五分之二，餘由原告負擔。
本判決於原告以新台幣肆拾肆萬元供擔保後得假執行。但被告如於假執行程序實施前
以新台幣壹佰參拾壹萬柒仟零柒拾陸元為原告供擔保，免為假執行。
原告其餘假執行之聲請駁回。
    事      實
甲、原告方面：
  一、聲明：
  (1)、先位聲明：
    、被告應給付原告新台幣（下同）二百九十九萬五千八百九十三元及自起訴狀
        繕本送達之翌日起至清償日止，按週年利率百分之五計算之利息。
    、願供擔保請准為假執行之宣告。
  (2)、備位聲明：
    、被告應給付原告二百八十萬八千六百四十九元及自起訴狀繕本訴達之翌日起
        至清償日止，按週年利率百分之五計算之利息。
    、願供擔保請准為假執行之宣告。
  二、陳述：
    (1)、伊於民國八十年底、八十一年初間與被告及訴外人丙○○、丁○○等四人分
        別以出資比例各百分之三十五、百分之四十、百分之五、百分之二十而共同
        投資由訴外人晨鐘建設事業有限公司（下稱晨鐘公司）擔任名義起造人，以
        座落高雄市○○區○○段第七三之二四、之三三、之三四、之三五地號土地
        為基地之「中正名門」建築銷售案，嗣該案於完工取得使用執照並陸續銷售
        至八十五年六、七月時僅剩有門牌編號高雄市前金區○○○路七五號七樓之
        二（以訴外人王萬歲名義登記，下稱七五號房屋）、同路七三號（以訴外人
        丙○○名義登記，下稱七三號房屋）尚未售出，伊等為早日結束共同投資關
        係，遂經協商同意將上開七五號房屋以四百四十五萬元作價分歸訴外人丙○○、丁○○所有，而七三號房屋則以一千二百五十萬元作價分歸兩造所有以
        結束原共同投資關係，雙方並約定自八十六年七月份起，上開房屋之分得人
        即各依原出資比例享有權利並負擔義務，其未出售前所生之一切費用如房屋
        貸款、水、電費及房屋稅、地價稅等，均由分歸之人各按原出資比例負擔而
        與其他人無涉，詎被告於結算原投資關係後，因見兩造所分得之上開房屋遲
        未售出，且房地產持續低迷，竟拒絕依約負擔上開房屋計至九十一年五月二
        十日止所生而由伊先行代墊之房屋貸款、水費、電費、房屋稅及地價稅等費
        用計五百六十一萬七千二百九十九元，而依前開協議，被告依其原出資比例
        即三十五比四十計算，其即應分擔其中之二百九十九萬五千八百九十三元，
        而鈞院縱認於分配餘屋兩造就系爭房屋並未達成依原出資比例為內部權義分
        擔比例之協議，惟系爭七三號房屋所生上開費用之債務給付標的係屬可分之
        債之金錢，則依民法第二百七十一條之規定，前開可分之債務自應平均由兩
        造各自負擔二分之一，今伊既已就登記名義人即訴外人丙○○應為給付之上
        開全數金額而為清償，伊之清償自係以就債之履行有利害關係之第三人，伊
        自得依民法第三百十二條之規定，就被告應分擔之債務部分即二百八十萬八
        千六百四十九元於伊清償之限度內承受債權人之權利而向被告請求給付，為
        此乃依兩造協議之內容、內部分擔或依民法第三百十二條之規定援引訴外人
        丙○○對被告所享有之請求權，訴請被告應給付如先位或備位聲明所示之金
        額及其遲延利息。
    (2)、被告所投資之二千九百二十九萬三千三百七十八元迄於八十二年九月間業已
        領回三千三百六十萬元，而系爭七三號房屋所附之貸款，於前早經兩造及訴
        外人丙○○、丁○○就系爭建築投資案共同會商計算確認，其所辯對投資明
        細毫無所悉，且系爭七三號房屋即店Ｂ之貸款全部為伊私有而應自行負擔云
        云自屬卸詞。
  三、證據：提出支出明細、地價稅暨房屋稅繳款書、土地銀行利息收據、放款利息
            收據、土地登記謄本、股東往來明細、會算表等件為證，並聲請訊問證
            人丙○○、丁○○、朱永春及請求向台灣省自來水股份有限公司第七區
            管理處高雄服務所、台灣電力股份有限公司高雄區營業處、中正名門大
            廈管理委員會函詢系爭房屋之水費、電費及管理費繳交情形。
乙、被告方面：
  一、聲明：
    (1)、原告之訴之假執行之聲請駁回。
    (2)、如受不利益之判決，願供擔保請准為免假執行之宣告。
  二、陳述：
    (1)、伊係以隱名合夥之方式參加原告投資興建之前開「中正名門」建築銷售案，
        然原告於該銷售案興建完成後，均遲不與伊結算及分配盈餘，並迭為拒絕伊
        所要求查閱相關帳簿以明瞭該銷售案收支情形之要求，迄至八十五年間該銷
        售案僅剩上開二房屋時，原告始邀集伊與訴外人丁○○提議將該二屋以七五
        號七樓之一房屋分歸訴外人丙○○、丁○○所有、七三號房屋分歸兩造所有
        之方式充作各人投資之盈餘分配，並獲得伊與訴外人戊○○之應允，惟該次
        終止投資案之協議僅係針對分配餘屋充作盈餘，三方並未達成如原告主張之
        「另行約定自八十六年七月份起，上開個別房屋所生之任何費用，例如房屋
        貸款、水、電費、管理費及地價稅、房屋稅等，在房屋未出售前，均由分歸
        之人各自按原投資比例負擔」之協議，而兩造分得上開七三號房屋後，原告
        並未將該房屋辦理所有權移轉登記予伊，且伊因當時房地產景氣甚佳而要求
        出售該屋以分配盈餘時，竟遭被告以其欲將公司遷至該屋營業為由而予拒絕
        ，今因房價下跌，原告竟無端以兩造不曾達成之分擔協議而要求伊平分上開
        費用，其請求自屬無據。
    (2)、原告於審理中備位追加民法第三百十二條為其請求權基礎，伊於此之追加業
        經陳明不予同意，且縱其依法得為追加，惟兩造所分得之系爭七三號房屋之
        銀行貸款，完全係原告自己借貸使用與伊無關，原告係「債務人」並非民法
        第三百十二條所定之「第三人」，倘認原告係該條所定之「第三人」，惟其
        所清償者係訴外人丙○○積欠台灣土地銀行高雄分行之貸款本息，原告依該
        條可承受者，係債權人台灣土地銀行高雄分行對債務人丙○○之權利，易言
        之，原告依民法第三百十二條可為請求之相對人係債務人丙○○而非伊，其
        自不得依該條之規定援引訴外人丙○○對伊所享有之請求權請求伊應給付如
        備位聲明所示之款項，且原告於八十五年六、七月間終止兩造與訴外人戊○○、丙○○之合夥契約前，即已將屬隱名合夥人之伊之出資全數退還，而系
        爭作價分歸兩造所共有之房屋，乃係給與隱名合夥人應得之利益，即伊與訴
        外人戊○○、丙○○等隱名合夥人，於與原告之隱名合夥契約終止時，該投
        資案係有盈餘而無虧損之情，否則，原告不可能未扣減損失、僅返還餘額，
        反而返還全數出資，甚且還作價分配餘屋，而依民法第七百零三條之規定，
        隱名合夥人僅於其出資之限度內，負分擔損失之責任，今兩造之隱名合夥契
        約既早於八十五年六、七月間結算獲利終止，原告嗣於合夥契約終止後因兩
        造所分配房屋有向銀行貸款受有損失，依該法條之反面解釋，伊亦無分擔損
        失之責，況訴外人戊○○、丙○○所分配取得之七五號房屋之上並無任何貸
        款，其等二人亦旋於八十七年一月十九日售出該房屋而分配獲利，茲伊與訴
        外人戊○○、丙○○同為隱名合夥人，亦同受分配餘屋獲利，豈有因原告拒
        不出售兩造所分配之房屋而獨負損失之理。
    (3)、原告固舉證人朱永春到庭證以係伊反對系爭房屋委託出售時以一千零五十萬
        元之價格賣出以致未能成交云云，惟此業經伊提出原告及證人朱永春所不爭
        執之談話錄音內容證明當初係因原告反對而致買賣未能成立，如認伊就系爭
        七三號房屋應負擔其各項費用，則此未能賣出以後之任何負擔自均應由可歸
        責之原告自行負責，另原告所提之會算表原本乃經塗改，伊否認其真正，縱
        認該會算表為真實，惟此會算表亦僅係兩造及訴外人丙○○、丁○○四人於
        隱名合夥終止時，就隱名合夥財產之狀況結算分配其盈餘而已，尚不能因此
        而認定伊就所分得房屋之相關費用有與原告為任何分擔之協議。
  三、證據：提出房地異動索引查詢單、建物登記謄本、錄音帶暨錄音譯文等件為證
            ，並聲請訊問證人蘇豐雅及就系爭貸款向台灣土地銀行高雄分行函查其
            交易明細。
    理      由
一、按訴狀送達後，原告不得將原訴變更或追加他訴，但請求之基礎事實同一，或不
    甚礙被告之防禦及訴訟之終結者，不在此限，民事訴訟法第二百五十五條第一項
    第二款、第七款分別訂有明文。本件原告於起訴時乃以兩造所達成之協議（契約
    ）為其訴訟標的，嗣其於訴狀送達對造後，乃另行追加依內部分擔及民法第三百
    十二條之規定而為請求，而被告於此固不予同意追加，惟此之追加請求所涉之基
    礎事實，與前該訴訟標的均為就系爭分歸房屋所生費用應如何分擔之事項而屬同
    一，且此與前者之調查事項均可互而為用，其於被告之防禦及訴訟之終結並不甚
    礙，為求訴訟之經濟，其追加依法自應予以准許，合先敘明。
二、本件原告主張伊於上開時日與被告及訴外人丙○○、丁○○分別以出資比例各百
    分之三十五、百分之四十、百分之五、百分之二十而共同投資由訴外人晨鐘公司
    擔任名義起造人，以前開地號土地為基地之「中正名門」建築銷售案，嗣該案於
    完工並陸續銷售至八十五年六、七月間而僅剩有七五號、七三號房屋尚未售出時
    ，四人遂經協商而同意將上開七五號房屋以四百四十五萬元作價分歸訴外人丙○○、丁○○所有，而七三號房屋則以一千二百五十萬元作價分歸兩造所有而結束
    原共同投資關係，雙方並約定自八十六年七月份起，上開房屋之分得人即各依原
    出資比例享有權利並負擔義務，其未出售前所生之一切費用均由分歸之人各按原
    出資比例負擔，詎被告於結算後因見兩造所分得之上開房屋遲未售出，且房地產
    持續低迷，竟拒絕依該協議負擔上開房屋計至九十一年五月二十日止所生而由伊
    先行代墊之房屋貸款、水費、電費、房屋稅及地價稅等費用計五百六十一萬七千
    二百九十九元，而依前開協議，被告依其原出資比例計算，其即應分擔其中之二
    百九十九萬五千八百九十三元，縱鈞院認兩造就系爭房屋於分配時並未達成依原
    出資比例為內部權義分擔比例之協議，惟伊既已就登記名義人即訴外人丙○○應
    為給付之上開金額全部而為清償，伊自係以就債之履行有利害關係之第三人而為
    清償，伊自得依民法第三百十二條之規定，就被告應分擔之二分之一債務即二百
    八十萬八千六百四十九元於伊清償之限度內承受債權人即訴外人丙○○之權利而
    向被告請求，為此乃依兩造協議之內容、內部分擔或依民法第三百十二條之規定
    援引訴外人丙○○對被告所享有之請求權，訴請被告應給付如先位或備位聲明所
    示之金額及其遲延利息等語，被告則以伊係以隱名合夥之方式參加原告所投資興
    建之前開建築銷售案，嗣該銷售案於銷售至僅剩上開二房屋而為投資盈餘結算作
    價分配時，各方除就分配餘屋之方式達成協議外，並未就各該房屋於售出前個別
    所生之任何費用由分歸之人各自按原投資比例負擔之協議，而兩造所分得系爭房
    屋之銀行貸款乃係原告借貸供自己使用與伊無關，原告係「債務人」並非民法第
    三百十二條所定之「第三人」，倘認原告係該條所稱之「第三人」，然其所清償
    者係訴外人丙○○積欠台灣土地銀行高雄分行之貸款本息，原告依該條可承受者
    ，係債權人台灣土地銀行高雄分行對債務人丙○○之權利，，依該條規定可為請
    求之相對人應係訴外人丙○○而非伊，其自不得依該條所定援引訴外人丙○○對
    伊所享有之請求權而主張伊應與之內部分擔者，且原告於八十五年六、七月間終
    止合夥契約前，即已將屬隱名合夥人之伊之出資全數退還，系爭作價分歸兩造所
    共有之房屋係給與伊應得之利益，今兩造之隱名合夥契約既早已結算獲利終止，
    依民法第七百零三條之反面解釋，伊亦無分擔損失之責者，若認伊應分擔者，系
    爭房屋上之貸款乃係原告借貸自行使用，此與伊並無關連，且其於八十八年間委
    託出售，乃因其反對以一千零五十萬元之價格賣出以致未能成交，則此未能賣出
    以後之任何負擔自均應由可歸責之原告自行負責，原告請求自屬無據等語置辯。
三、本件原告主張伊於上開時日與被告及訴外人丙○○、丁○○分別以出資比例各百
    分之三十五、百分之四十、百分之五、百分之二十而共同投資由訴外人晨鐘公司
    擔任起造人之「中正名門」建築銷售案，嗣該案於完工並陸續銷售至八十五年六
    、七月間而僅剩有七五號、七三號房屋尚未售出時，四人遂經協議而將上開七五
    號房屋作價分歸訴外人丙○○、丁○○所有，七三號房屋則作價分歸兩造所有而
    結束原共同投資關係，而兩造所分得之上開房屋計至九十一年五月二十日止所生
    之房屋貸款、水、電、管理費、房屋稅及地價稅等費用乃均係由其支付等情，此
    有其所提出之支出明細、地價稅暨房屋稅繳款書、土地銀行利息收據、放款利息
    收據等件為證，並有台灣省自來水股份有限公司第七區管理處高雄服務所九十一
    台水七高服計字第一七三一號書函暨附收費一覽表及台灣電力股份有限公司高雄
    區營業處Ｄ高雄字第九一七--二五四號函暨附用電資料表等件附卷可憑，被
    告於此固不爭執而堪信原告此部分之主張為真實，惟被告則另以前詞置辯。經查
    ：
    (1)、原告主張兩造及訴外人丙○○、丁○○於作價分配投資所剩餘之房屋時，乃
        另行達成自八十六年七月份起個別房屋出售前所生之一切費用由分得之人各
        自按原出資比例負擔之協議云云，固據其聲請訊問證人丙○○、丁○○為證
        ，惟兩造及訴外人丙○○、丁○○於協議作價分配上開二房屋時，訴外人丙○○、丁○○對當時四人有無談及如何負擔分得房屋出售前各項費用之開支
        一事均無印象，且原被告兩造之內部如何分擔亦不清楚乙節，此經證人丙○○、丁○○具結證述在卷，是證人丙○○、丁○○就四人協議分配上開房屋
        時是否曾談及個別房屋出售前所生之一切費用即由分得之人各自按原出資比
        例負擔乙事既均未有印象，而原告於兩造確有上開分擔協議之事實復未再行
        舉證以實其說，其主張系爭房屋分配時並另存有該屋往後所生一切費用由兩
        造依原出資額比例分擔之協議云云尚非可採。
    (2)、兩造於上開建築銷售案銷售至八十五年六、七月間時，乃與合夥人即訴外人
        丙○○、丁○○協商後而將七五號房屋以四百四十五萬元作價分歸訴外人丙○○、丁○○所有，系爭七三號房屋則以一千二百五十萬元作價分歸兩造所
        有而結束原共同投資關係，而系爭七三號房屋於分配後迄今仍登記於原所有
        人即訴外人丙○○名下，其水、電用戶仍登記為「晨鐘公司」名義亦未變更
        乙節，此為兩造所不爭執，並經證人丙○○、丁○○具結證述在卷，且有建
        物登記謄本、台灣省自來水股份有限公司第七區管理處高雄服務所九十一台
        水七高服計字第一七三一號函、台灣電力股份有限公司公司高雄區營業處Ｄ
        高雄字第九一０七０二五四號函等件在卷可憑，另兩造及被告乙○○之妻即
        訴外人蘇豊雅於八十八年間在原告住所洽談房屋買賣仲介結果乙事時，訴外
        人蘇豊雅於對談中乃曾謂以「我們在一起也是有緣，共同創業，大家是股東
        ，要平均分攤沒錯，但是什麼事要一起商量．．．」、「．．我們一直以為
        一０五○萬要賣了，結果到現在也沒消息，當初我也跟你講得很清楚，我是
        真的有困難，不是不繳，而是要趕快賣掉而一次算清．．．」等語等情，亦
        有兩造所不爭執之錄音譯文在卷可稽，是兩造及訴外人丙○○、丁○○於結
        束合夥關係時既已各別作價分派房屋為其剩餘財產之分配，兩造對其等取得
        之系爭七三號房屋之財產於「實質上」自已依其出資比例而為「共有」（名
        義上仍為訴外人丙○○所有，其等則已取得系爭房屋之移轉登記請求權），
        而其等於此類於信託關係【分配系爭房屋時信託法業已公布施行，惟兩造並
        未先行移轉後再行信託登記予訴外人丙○○，此自非信託法所定之信託行為
        ，然其等暫未請求移轉而仍將此財產登記於訴外人丙○○之名下，而有關此
        財產之管理、使用、處分悉仍由其等自行為之之消極信託行為（此未為移轉
        與一般信託之將名下所有財產移轉登記於受託人名下不同），仍因其未違反
        強制規定，亦無悖於公序良俗或對外部經濟造成任何影響而屬有效】之房屋
        ，就其受託人即訴外人丙○○因此所應支出之稅捐、費用或負擔之債務，經
        類推適用民法第五百四十六條規定結果，自應由其等償還或代其清償此之必
        要費用，且此之債務既為兩造所同負且為可分，其等自應依其共有財產所據
        之出資比例而為分擔，而此依上述錄音之內容觀之亦已為被告所明知，今系
        爭七三號房屋於分配後歷來所應支出之各項負擔既均由原告代為清償，則被
        告於此原告已代償之數額，其自應依其共有比例即出資比例而為分擔，被告
        所辯其並無任何分擔義務云云自無足採。至被告雖以其係隱名合夥人而無須
        分擔損失云云，惟系爭房屋之分派乃係結束合夥之財產分析，其分析後所得
        之利益或財產另生之任何損益與分擔，與原合夥關係並無任何關連，自不因
        被告是否係隱名合夥人之身分即有不同，且該合夥財產之分析乃經各合夥人
        包括被告之同意，其所分得之財產之上是否存有瑕疵或其他負擔，此應於其
        為分析同意時即已考量在內而為其所明知，自不得以系爭房屋之上存有貸款
        之負擔而其他合夥人即訴外人丙○○等人所分得者並無貸款負擔即得謂以其
        於系爭房屋應無分擔義務之情者，附此敘明。
    綜上所述，兩造與訴外人丙○○、丁○○於分派系爭房屋時雖未就該屋往後所生
    之一切費用由兩造依原出資額比例分擔之協議，惟兩造對所取得實質上按出資比
    例「共有」之系爭房屋，因其等與登記名義人即訴外人丙○○間存有類於信託之
    關係，其等就受託人即訴外人丙○○因此所應支出之稅捐、費用或負擔之債務，
    類推適用民法第五百四十六條規定之結果，其等乃應予以償還或代其清償此之必
    要費用，並應由其等依共有財產所據之出資比例而為分擔，今原告既已代訴外人
    丙○○而為清償，茲就被告應分擔之數額分述如后：
    (1)、應分擔之時期：
        本件原告於八十七年六、七月間就系爭房屋乃曾委託仲介人朱永春代為處理
        銷售事宜，初始委託價為一千三百八十萬元，嗣原告於隔壁補習班出價一千
        零五十萬元時乃要仲介人找被告討論，結果原告同意出售而被告反對等情，
        此經證人朱永春於九十一年十二月十一日辯論期日中到庭證述在卷，而八十
        八年間兩造與訴外人朱永春乃於原告處洽談，言談中原告乃對被告之妻承認
        以系爭房屋買主出價一千零五十萬元時係其不同意，而被告自始乃均同意以
        一千零五十萬元出售系爭房屋，而訴外人朱永春於報告該屋仲介經過後，乃
        謂以至九二一大地震後買主即不願再購買乙節，此亦有兩造及證人朱永春所
        不爭執之錄音譯文乙件在卷可稽，並經本院當庭播放勘驗且由原告與證人朱
        永春確認無訛，是原告於八十七年間委託出售後，其間乃有買主出價一千零
        五十萬元欲以購買，而仲介人回報後即經被告同意，惟因原告反對而致該案
        未能成交，迨至八十八年九月二十一日大地震後買主即無意願再行購買，今
        系爭房屋於八十八年九二一大地震前既有以一千零五十萬元成交之可能，且
        其可能性依當時情況應為甚高，而此交易案既因原告反對而致作罷，則被告
        應分擔之期限，自應以該次可能成功之交易經辦理過戶手續完畢時為其基準
        較為公允，而該次詢價既係於八十八年九二一大地震之前，且此後即無成交
        之機會，本院衡以交易過程及過戶、貸款所需時日，認以被告所應負擔者應
        至八十八年八月三十一日為適當，而原告於八十五年間分派房屋後既願自八
        十六年七月起始行請求被告分擔費用，則被告應分擔之時期即為八十六年七
        月起至八十八年八月止。
    (2)、應分擔之項目及數額：
        、水電費部分：
            系爭七三號房屋於上開時期之水、電費乃均由原告予以支付，而該時期
            之水電費數額分為二千一百八十元（由八十六年九月份計至八十八年九
            月份，八十六年七月份者為前二個月之費用不計入）、二千二百九十三
            元（八十六年八月份及八十八年十月份者即包括六、七月或八、九月之
            電費，此二者費用平均即為八十六年七月份及八十八年八月份之電費）
            乙節，此有台灣省自來水股份有限公司第七區管理處高雄服務所九十一
            台水七高服計字第一七三一號函、台灣電力股份有限公司公司高雄區營
            業處Ｄ高雄字第九一０七０二五四號函等件在卷可憑，是此諸費用既均
            為系爭房屋不論居住與否每月定須繳付之費用，其自屬必要債務而應負
            擔無疑。
        、房屋稅、地價稅部分：
            系爭房屋自八十六年至八十八年間之房屋稅、地價稅乃均由原告予以繳
            付，而該時期應付之房屋稅、地價稅數額乃各為四萬二千三百九十元（
            房屋稅繳款日為每年五月三十一日止，其稅期即為每年六月起至隔年五
            月止，是八十七年度稅款即為15422×11/12，八十九年度稅款即為
            11432×3/12）、一萬四千三百五十四元（地價稅繳款日為每年十二月
            十五日，其稅期即為全年度，是八十六年度稅額應負擔者即為前半年即
            6531÷2，八十八年度稅額為6653×8/12）乙節，此有該二項稅賦繳款
            書等件在卷可稽，是該諸費用既係房屋所有權人每年定須繳付之費用，
            此自屬必要債務而應由兩造共同負擔無疑。
        、貸款利息部分：
            兩造所分得之系爭房屋，其上原設定之權利人台灣土地銀行，最高限額
            一千八百七十二萬元抵押權所擔保之借款，乃係於八十三年五月二十日
            即已放貸（貸款金額一千五百五十萬元，撥入訴外人丙○○帳戶），而
            原告於被告應負擔之時期，其計已繳付二百四十萬八千三百元（自八十
            六年八月二十日起計算，八十八年九月二十日所繳者應負擔額為95185
            ×9/30）乙節此有台灣土地銀行高雄分行雄放一字第０九二００００二
            三六號函、放款支付計算書、利息收據、計算表等件在卷可稽，而上開
            借款乃係系爭建築個案興建中所借，兩造及訴外人丙○○、丁○○於八
            十五年七月三十日合夥結算時，其結算書上即有該筆貸款之記載，且並
            經四人所承認，而會後每人並各有一張結算書等情，此有結算書乙紙在
            卷可稽，並經證人丙○○、丁○○到庭證述在卷，是兩造與其他合夥人
            於結算時既已知悉該筆用於興建系爭房屋之貸款之存在，而兩造於分派
            系爭房屋時亦無爭議且為同意，則被告於此分得之財產所附有之貸款負
            擔，其自已明知應為利息及本金償還之分攤，且此亦與其上開錄音譯文
            所示相符，是系爭房屋所附貸款之利息及其本金之償還，自亦屬必要債
            務而應由兩造共同負擔無疑。
        是原告就系爭房屋於被告應分擔之時期，其計已給付二百四十六萬九千五百
        十七元（2180＋2293＋42390＋14354＋0000000），而兩造就系爭房屋之共
        有比例即出資比例乃為百分之三十五、四十，則被告就原告所支付者應分攤
        之數額即為一百三十一萬七千零七十六元（0000000×40/75）。
    綜上，被告依其共有比例應分攤之數額乃為一百三十一萬七千零七十六元，而此
    金額被告迄今既未給付，從而本件原告請求被告應付上開金額及其遲延利息，依
    法洵屬有據，自應予以准許，而其逾此範圍外之請求則為無據，亦應併予駁回。
四、本件兩造均陳明願供擔保請准為假執行或免為假執行之宣告，經核均無不合，爰
    就原告勝訴部分，分別酌定相當之擔保金額准許之，至原告敗訴部分，其假執行
    之聲請即失所依附，應予駁回。
五、本件為判決基礎之法律關係已臻明確，兩造其餘之攻擊防禦方法核與判決結果不
    生影響，毋庸一一論列，併此敘明。
五、據上論結，本件原告之訴為一部有理由，一部無理由，合依民事訴訟法第七十九
    條前段、第三百九十條第二項、第三百九十二條，判決如主文。
中      華      民      國     九十二     年      六      月     六     日
                              臺灣高雄地方法院民事第五庭
~B法  官  黃  宏  欽
右為正本係照原本作成。
如不服本判決，應於判決送達後廿日內，向本院提出上訴狀並表明上訴理由，如於本
判決宣示後送達前提起上訴者，應於判決送達後十日內補提上訴理由書（須附繕本）。
中      華      民      國    九十二    年      六      月      六      日
~B法院書記官  史華齡


司法院資訊處製作；財團法人民間司法改革基金會備份。
